【裁判字號】    95,司,386
【裁判日期】    950630
【裁判案由】    選任臨時管理人
【裁判全文】
臺灣臺北地方法院民事裁定               95年度司字第386號
聲  請  人  豐洋興業股份有限公司
法定代理人  甲○○
代  理  人  陳彥希律師
            董浩雲律師
相  對  人  太平洋崇光百貨股份有限公司
法定代理人  乙○
代  理  人  古嘉諄律師
            江如蓉律師
            林凱倫律師
            楊政憲律師
上列當事人間聲請選任臨時管理人事件，本院裁定如下：
    主  文
聲請駁回。
聲請程序費用由聲請人負擔。
    理  由
一、本件聲請意旨略以：聲請人為相對人太平洋崇光百貨股份有
    限公司（下稱太百公司）股東，太百公司原為第三人太平洋
    流通股份有限公司（下稱太流公司）持股40%之股東，詎太
    流公司未依法召開董事會及股東會，非法增資並引進遠東集
    團，致太百公司在太流公司股份嚴重稀釋，受到重大損害，
    如欲回復太流公司違法辦理增資前之原狀，須對太流公司提
    起訴訟確認91年9月21日所召開之股東會及董事會決議不存
    在，並追究太百公司前董事長賴永吉、前董事李恒隆及遠東
    集團之相關法律責任。惟因遠東集團入主太流公司，並透過
    太流公司持有太百公司78.6%股權，太百公司現任董事長及
    董事會成員均為太流公司法人代表，因利害衝突而不能行使
    職權。聲請人持有太百公司5.61%股份，太百公司之權益既
    受有損害，聲請人自屬利害關係人，為保障太百公司原全體
    股東權益，爰依公司法第208條之1規定，聲請選任聲請人公
    司負責人甲○○為太百公司之臨時管理人，以便進行司法程
    序，撤銷太流公司所做不實增資登記，並回復太百公司及其
    股東原有權益等語。
二、按董事會不為或不能行使職權，至公司有受損害之虞時，法
    院因利害關係人或檢察官之聲請，得選任1人以上之臨時管
    理人，代行董事長及董事會之職權，但不得為不利於公司之
    行為。公司法第208條之1第1項定有明文。考其立法意旨，
    在於公司因董事死亡、辭職或當然解任，致董事會無法召開
    行使職權，或董事全體或大部分均遭法院假處分不能行使職
    權，甚或未遭假處分之剩餘董事消極地不行使職權，致公司
    業務停頓，影響股東權益及國內經濟秩序，故增訂該條規定
    ，俾符實際。又依非訟事件法第183條第2項規定，利害關係
    人或檢察官依公司法第208條之1向法院聲請選任臨時管理人
    ，應以書面表明董事會不為或不能行使職權，致公司有受損
    害之虞之事由，並釋明之。
三、經查，本件相對人公司之董事並未死亡、辭職或當然解任，
    亦未曾遭法院假處分禁止行使職權，復無任何消極不行使職
    權，致公司業務停頓而影響股東權益及國內經濟秩序之情事
    ，縱聲請人主張太流公司未依法召開董事會及股東會，非法
    增資並引進遠東集團，致太百公司在太流公司股份嚴重稀釋
    等情為真實，亦難認太百公司有業務停頓而影響股東權益及
    國內經濟秩序之情形，聲請人以相對人公司董事於特定訴訟
    不能行使職權為由請求選任臨時管理人，與公司法第208條
    之1要件及其立法意旨不符。此外，聲請人亦未釋明相對人
    公司董事會不為或不能行使職權，致公司有受損害之虞。準
    此，聲請人聲請選任相對人之臨時管理人，自非有據，應予
    駁回。
四、依非訟事件法第21條第2項、民事訴訟法第78條，裁定如主
    文。
中    華    民    國    95    年    6     月    30    日
                  民事第四庭法  官  劉又菁
以上為正本係照原本作成
如不服本裁定應於送達後10日內向本院提出抗告狀，並繳納抗告
費新台幣1,000元。
中    華    民    國    95    年    7     月    1     日
                            書記官 楊勝欽


司法院資訊處製作；財團法人民間司法改革基金會備份。
